【裁判字號】    98,交抗,763
【裁判日期】    981030
【裁判案由】    聲明異議
【裁判全文】
臺灣高等法院高雄分院刑事裁定         98年度交抗字第763號
抗  告  人  交通部公路總局高雄區監理所
代  表  人  劉育麟
異議人即
受處分人    甲○○
上列抗告人因受處分人違反道路交通管理處罰條例聲明異議案件
，不服臺灣高雄地方法院98年度交聲字第2534號民國98年9 月25
日裁定，提起抗告，本院裁定如下：
    主  文
抗告駁回。
    理  由
一、抗告意旨略以：依道路交通安全規則第53條及第61條規定，
    民眾如具備較低級車類駕駛執照後，當其取得高一車級駕駛
    執照時，基於1 人1 照之原則，應換發較高一級車類之駕駛
    執照，並憑藉其所取得之較高一級車類之駕駛執照，准其駕
    駛較低車類之車輛。本件受處分人甲○○僅領有普通小型車
    駕駛執照，則其於違規行為時，係以其領有之駕駛執照之持
    照條件行駛公路，自應以其領有之普通小型車駕駛執照為吊
    扣處分。況且，酒駕吊扣駕駛執照之目的，非僅為處罰違反
    道路交通管理事件之行為人，尚有暫時禁止行為人於道路上
    駕駛，以免造成用路人重大傷亡之目的，是以，倘若因駕駛
    人未考領普通重型機車駕駛執照而免予吊扣，顯有違公平原
    則。從而，抗告人依法裁處受處分人新臺幣（下同）1 萬6,
    800 元，並吊扣其普通小型車駕駛執照12個月，且施以道路
    講習，應無不合，爰請撤銷原裁定。
二、按「已領有小型車駕駛執照者，得駕駛輕型機器腳踏車」，
    道路交通安全則第61條第1 項第4 款定有明文。本件受處分
    人甲○○係酒後駕駛車牌號碼XAM-968 號重型機車行駛於公
    路，而有違反道路交通安全規則之情事，此觀諸卷附裁決書
    及高雄縣政府警察局高警交字第1622956 號舉發違反道路交
    通事件通知單所載即明，是依諸前開規定，受處分人此次駕
    駛重型機車行駛於公路，自須以其另行持有得駕駛重型機車
    之「大型重型機車駕駛執照」，或「普通重型機車駕駛執照
    」，始為合格之行駛條件（道路交通安全規則第61條第1 項
    第5 款、第6 款參照）。惟本件受處分人並未考領重型機車
    駕駛執照，有證號查詢機車駕駛人資料在卷可稽，則本件受
    處分人既未考領任何重型機車駕駛執照，即駕駛重型機車行
    駛於公路，自屬無照駕駛，而與「持用較高一級車類之駕駛
    執照，駕駛較低車類車輛」之「1 人1 照原則」無涉。職是
    ，抗告人以受處分人係「持較高級之普通小型車駕駛執照駕
    駛重型機車」而有酒駕之交通違規行為，因之對受處分人裁
    處吊扣普通小型車駕駛執照12個月之處分，即屬無據，應予
    以撤銷。綜上，原裁定理由認本件仍有「1 人1 照原則」之
    適用，雖屬有誤，惟關於撤銷抗告人所為吊扣受處分人普通
    小型車駕駛執照12個月之處分之結論，與本院之認定結論既
    無二致，爰認抗告無理由，應予以駁回。
三、原處分雖係裁處受處分人吊扣普通小型車駕駛執照12個月、
    罰鍰及施以道安講習，惟受處分人既僅就前開裁罰中之吊扣
    駕駛執照部分提出異議（此觀諸受處分人提出之異議狀所載
    即明），則本院爰僅就此部分予以審究，附此敘明。
四、受處分人無照駕駛重型機車部分，應由原處分機關另為裁罰
    ，亦此敘明。
據上論結，應依道路交通案件處理辦法第26 條，刑事訴訟法第41
2 條，裁定如主文。
中    華    民    國    98    年    10    月    30    日
                  刑事第一庭  審判長法  官 翁慶珍
                                    法  官 施柏宏
                                    法  官 徐美麗
以上正本證明與原本無異。
不得再抗告。
中    華    民    國    98    年    10    月    30    日
                                    書記官 賴梅琴


司法院資訊處製作；財團法人民間司法改革基金會備份。
